【裁判字號】    98,訴,180
【裁判日期】    990813
【裁判案由】    違反槍砲彈藥刀械管制條例
【裁判全文】
臺灣新竹地方法院刑事判決               98年度訴字第180號
公  訴  人  臺灣新竹地方法院檢察署檢察官
被      告  甲○○
選任辯護人  張玉琳律師
            彭火炎律師
上列被告因違反槍砲彈藥刀械管制條例案件，經檢察官提起公訴
（98年度偵字第1123號），本院判決如下：
    主  文
甲○○未經許可，持有可發射子彈具有殺傷力之改造槍枝，處有
期徒刑貳年，併科罰金新臺幣捌萬元，罰金如易服勞役，以新臺
幣壹仟元折算壹日。緩刑貳年，並向公庫支付新臺幣捌萬元。扣
案之仿GLOCK 廠二七型半自動手槍製造之改造槍枝壹支（含彈匣
壹個，槍枝管制編號：0000000000號）及土造金屬槍
管壹支，均沒收。
    事  實
一、甲○○前因借款新臺幣（下同）1 萬元予真實姓名、年籍不
    詳、綽號「阿龍」之成年男子，遂基於非法持有具殺傷力之
    改造手槍、子彈及槍砲主要組成零件之犯意，於民國94年間
    某日，在新竹縣竹北市某家小吃店，收受「阿龍」所贈與，
    具有殺傷力之由仿GLOCK 廠27型半自動手槍製造之槍枝，換
    裝改造金屬槍管而成之改造手槍1 支（槍枝管制編號：0000
    000000號），具有殺傷力之金屬彈殼組合直徑9.0 ±0.5mm
    金屬彈頭而成之非制式子彈6 顆（原收受14顆，其中8 顆不
    具殺傷力）及屬槍砲主要組成零件之土造金屬槍管1 支，而
    無故持有具殺傷力之槍枝、子彈及屬槍砲主要組成零件之槍
    管，並將之藏放在其位於新竹縣新埔鎮○○路水車頭段70巷
    22號屋中及其所有車牌號碼9400-PQ 號自用小客車內。為警
    據報於98年2 月2 日上午9 時30分許，在上址前之停車場埋
    伏，於甲○○欲駕駛上開自用小客車時，經甲○○同意搜索
    ，而在該車副駕駛座前方置物箱內查獲子彈2 顆，再經甲○
    ○帶同員警前往其上址住處內之房間進行搜索，並扣得上開
    槍枝、槍管各1 支、子彈12顆及如附表編號4 至8 所示之物
    。
二、案經新竹市警察局第二分局報告臺灣新竹地方法院檢察署檢
    察官偵查起訴。
    理  由
一、按被告以外之人於審判外之言詞或書面陳述，除法律有規定
    者外，不得作為證據，刑事訴訟法第159 條固定有明文，惟
    被告以外之人於審判外之陳述，雖不符同法第159 條之1 至
    之4 規定，而經當事人於審判程序同意作為證據，法院審酌
    該言詞陳述或書面陳述作成時之情況，認為適當者，亦得為
    證據。又當事人、代理人或辯護人於法院調查證據時，知有
    第159 條第1 項不得為證據之情形，而未於言詞辯論終結前
    聲明異議者，視為有前項之同意，此亦據同法第159 條之5
    規定明確。查本案所引用之證據資料（詳後引證據），其中
    傳聞證據部分，縱無刑事訴訟法第159 條之1 至第159 條之
    4 或其他規定之傳聞證據例外情形，亦因被告及其辯護人、
    檢察官或同意可作為證據使用，或未聲明異議，依刑事訴訟
    法第159 條之5 第1 項、第2 項之規定，本院審酌該證據作
    成之情況，並無不當，故其等於審判外之陳述，自得作為本
    案之證據。又按本案認定事實所引用之文書證據、物證等證
    據，並無證據證明係公務員違背法定程序所取得，亦無刑事
    訴訟法第159 條之4 之顯有不可信之情況與不得作為證據之
    情形，本院斟酌本案卷內之證據並非非法取得，亦無證明力
    明顯過低之情形，且經本院於審判期日依法進行證據之調查
    、辯論，故被告於訴訟上之程序權，已受保障，前揭各該證
    據，均得採為證據，先予敘明。
二、上揭事實，業據被告於警詢、偵訊、本院準備及審理程序時
    坦承不諱（見98年度偵字第1123號卷第5 至10頁、第47至48
    頁、第65頁，98年度審訴字第341 卷第20至22頁，98年度訴
    字第180 號卷第13至18頁、第40至43頁、第60至62頁），並
    有新竹市警察局第二分局98年2 月2 日搜索扣押筆錄、自願
    搜索同意書、扣押物品目錄表各1 份及照片23張附卷可稽（
    見98年度偵字第1123號卷第22至38頁），又扣案之上開改造
    手槍、槍管各1 支及非制式子彈14顆，經內政部警政署刑事
    警察局以檢視法、性能檢驗法及試射法鑑驗結果為：（一）
    送鑑手槍1 枝（槍枝管制編號：000000 0000 號），認係改
    造手槍，由仿GLOCK 廠27型半自動手槍製造之槍枝，換裝改
    造金屬槍管而成，擊發功能正常，可供擊發適用子彈使用，
    認具有殺傷力；（二）送鑑子彈14顆，認均係非制式子彈，
    由金屬彈殼組合直徑9.0 ±0.5mm 金屬彈頭而成，先經採樣
    7 顆試射，5 顆可擊發，認具殺傷力，另2 顆無法擊發，不
    具殺傷力；（三）送鑑槍管1 支：認係土造金屬槍管等情，
    有該局98年3 月12日刑鑑字第0980016350號鑑驗書1 份暨照
    片11張在卷足稽（見98年度偵字第1123號卷第56至57頁），
    嗣未經試射之其餘子彈7 顆，經本院再送鑑定結果為：其中
    1 顆，可擊發，認具殺傷力，其餘6 顆，無法擊發，不具殺
    傷力等情，有內政部警政署刑事警察局98年9 月15日刑鑑字
    第0980110695號函暨照片在卷可憑（見98年度訴字第180 號
    卷第27頁）；至送鑑之土造金屬槍管1 支，經本院送內政部
    認定結果，認屬內政部86年11月24日台（86）內警字第8670
    683 號公告之槍砲主要組成零件，有內政部98年11月2 日內
    授警字第0980871901號函在卷可稽（見98年度訴字第180 號
    卷第30頁），是上開扣案具殺傷力之改造手槍1 支、具殺傷
    力之非制式子彈6 顆，分別屬於槍砲彈藥刀械管制條例第4
    條第1 項第1 、2 款所稱之槍砲及彈藥，另土造金屬槍管1
    支則屬同條第2 項前段所稱之槍砲主要組成零件，均屬違禁
    物，堪可認定。足認被告前開自白與事實相符合，堪予採信
    。
三、按刑法第62條所謂自首，係指犯人在其犯罪未發覺前，向該
    管公務員承認犯罪，而接受裁判而言。所謂發覺，固非以有
    偵查犯罪職權之機關或人員確知其犯罪無誤為必要，而對於
    其發生嫌疑時，即得謂已發覺；又此項對犯人之嫌疑，仍須
    有確切之根據得為合理之可疑者，始足當之（最高法院94年
    臺上字第431 號判決、最高法院72年臺上字第641 號判例意
    旨可供參酌）。辯護人雖以：被告係自願同意搜索，並帶警
    前往家中查看，且員警在被告房間內起獲槍枝時，對該槍枝
    為何人所有，並沒有任何線索，被告即承認槍枝為其所有，
    而認被告所為符合自首之要件等語為被告辯護。惟查，前揭
    改造手槍1 支、具殺傷力之子彈6 顆、土造金屬槍管1 支及
    其餘如附表編號4 至8 所示之扣案物，係警員前已接獲綽號
    「阿全」之男子所提供：曾在竹北KTV 門口與被告發生口角
    ，被告自稱有槍，且被告平時是駕駛車牌號碼9400-PQ 號自
    用小客車之線報後，遂至被告上開住家埋伏，俟被告欲駕駛
    該車時，即表明身分，經被告同意搜索後，先在上開自用小
    客車副駕駛座置物箱內發現改造子彈2 顆，經警方詢問被告
    槍枝放置何處，被告先否認持有槍枝，便要求被告帶同前往
    其住處房間內查看，在房間內發現有改造槍枝及空氣槍各1
    支、子彈等物，此時被告方坦承因害怕遇到仇家而持槍防身
    ，並非被告主動交出槍、彈予警方查扣等情，有新竹市第二
    分局99年7 月13日竹市警二分偵字第0990014341號函文暨所
    附之偵查報告在卷足證（見本院98年度訴字第180 號卷第54
    至55頁），是以，被告在同意員警盤查其所駕駛之車輛前，
    未曾向警察主動告知其持有改造手槍及子彈等物之行為，而
    警員當時乃依據線民提供之線報內容，已合理懷疑被告持有
    本案槍、彈，且認涉及犯罪，而前往上址埋伏，堪認員警在
    未確實查獲槍、彈前，雖不確定被告是否持有槍械，然主觀
    上對被告持有槍枝乙節已有相當之根據而生有合理懷疑，客
    觀上亦對被告主動展開偵查行為，況渠等在被告所駕駛之上
    開車輛查獲子彈2 顆，即合理懷疑被告仍持有槍枝，遂進一
    步詢問被告，被告初始並未坦承，係至警方在被告之房間內
    起獲改造槍枝後，被告始供出上情，足認本件被告並無於犯
    罪被警察發覺之前，即向該管公務員申告其持有改造槍、彈
    之犯罪情事，核無刑法第62條前段自首之適用，辯護人辯稱
    被告係自首云云，洵不足採，併予敘明。綜上，本件事證明
    確，被告犯行，堪以認定，應依法論科。
四、本件扣案之改造手槍1 支及上開經鑑驗具殺傷力之子彈6 顆
    ，分別屬於槍砲彈藥刀械管制條例第4 條第1 項第1 、2 款
    所稱之槍砲及彈藥，另土造金屬槍管1 支則屬同條第2 項前
    段所稱之槍砲主要組成零件，被告未經許可而持有，核其所
    為，係犯槍砲彈藥刀械管制條例第8 條第4 項之非法持有可
    發射子彈具有殺傷力之改造手槍罪、同條例第12條第4 項之
    非法持有子彈罪、同條例第13條第4 項之非法持有槍砲之主
    要零件罪。被告係以一持有行為，同時持有具有殺傷力之改
    造手槍、具殺傷力之子彈及槍砲之主要組成零件，屬一行為
    觸犯數罪名之想像競合犯，應依刑法第55條之規定，從較重
    之非法持有可發射子彈具有殺傷力之改造手槍罪處斷。被告
    所犯未經許可持有槍砲之主要組成零件罪部分，雖未據檢察
    官起訴，但該部分事實與公訴人起訴之犯罪事實既有想像競
    合之裁判上一罪關係，為起訴效力所及，本院自應併予審究
    。被告未經許可持有可發射子彈具有殺傷力之改造槍枝之行
    為，所犯法定本刑為3 年以上10年以下有期徒刑，併科700
    萬元以下罰金之重罪，然被告年輕識淺，並未持該槍枝犯其
    他罪，對社會治安尚未造成實際危害，再參以本案於警員前
    往被告住處埋伏時，業經其自願同意搜索，並帶同警員前往
    其住處取獲，已如前所述，及其於警詢、偵查及本院審理中
    均自白犯罪，顯見被告於本案犯罪後，實有悛悔之心等情，
    本院認被告所犯之罪，情輕法重，有可予憫恕之處，爰依刑
    法第59條之規定減輕其刑。爰審酌被告無故持有上開改造手
    槍、子彈及屬槍砲主要組成零件之槍管，且槍、彈之殺傷力
    甚大，危害人身安全及社會秩序至鉅，其仍未經許可仍恣意
    持有，藐視公共安全規範，欠缺守法觀念，應予非難，且所
    持有時間非短，並曾於持有槍枝之期間試射子彈，惟念及被
    告持有前開改造手槍及子彈，尚查無其他犯罪目的，犯後坦
    認犯行，尚知悔悟，且前無犯罪科刑紀錄，有臺灣高等法院
    被告前案紀錄表在卷可稽，素行尚佳，兼衡被告學歷為高中
    畢業，現在旺宏電子股份有限公司工作，月入約2 萬7 千元
    ，經濟狀況普通之智識程度、經濟狀況等情，暨其犯罪動機
    、目的及犯罪所生之危害等一切情狀，量處如主文所示之刑
    ，併科罰金部分並諭知易服勞役之折算標準，以示懲儆。末
    查，被告前未曾犯罪受有期徒刑以上刑之宣告，有臺灣高等
    法院被告前案紀錄表1 份在卷可稽，其因年紀尚輕，一時短
    於思慮，致觸犯本案犯行，犯後已坦承犯行，且自願同意警
    員搜索，並帶同員警前往其住處因而查獲本案扣案槍、彈等
    物，顯見被告已知悔悟，佐以被告現在旺宏電子股份有限公
    司擔任助理工程師，有該公司服務證明書1 張在卷可參（見
    本院98年度審訴字第341 號卷第28頁），足見被告有正當工
    作，使其入監服刑，尚非對國家社會有所助益，且被告經此
    偵、審之教訓，自當知所惕勉而無再犯之虞，本院綜核各情
    ，認上開對被告所宣告之刑以暫不執行為適當，爰併予宣告
    緩刑2 年。然被告經許可持有改造槍枝、子彈及槍管，對於
    社會治安有相當程度之潛在危害，為使被告深切省悟所為對
    社會治安之負面影響及刑罰之嚴重性，促使日後能遵守法律
    規範，本院認應課予一定條件之緩刑負擔，使其從中記取教
    訓並督促其反省、警惕，並衡量被告資力及本件犯罪情節，
    依刑法第74條第2 項第4 款命被告向公庫支付8 萬元，以啟
    自新。
五、扣案可發射子彈具殺傷力之改造手槍1 支（含彈匣1 個，槍
    枝管制編號：0000000000號）及土造金屬槍管1 支，均屬違
    禁物，皆應依刑法第38條第1 項第1 款規定，併予宣告沒收
    。至扣案具有殺傷力之非制式子彈6 顆，均經鑑定試射完罄
    ，射擊後其彈藥部分因擊發而燃燒殆盡，其餘部分亦裂解為
    彈頭與彈殼，已不具子彈之外型及功能，均無殺傷力，非屬
    違禁物，自毋庸宣告沒收（最高法院94年度台上字第3195號
    判決要旨參照）。另不具殺傷力之非制式子彈8 顆，與本案
    被告犯罪無關，復已送驗擊發用罄，爰不諭知沒收。至其餘
    扣案如附表編號4 至6 所示之物，雖為被告所有，然經本院
    依職權送內政部鑑定，認均非屬內政部86 年11 月24日台（
    86）內警字第0000000 號公告之槍砲、彈藥主要組成零件等
    情，有內政部98年11月2 日內授警字第0980871901號函附卷
    可參（見本院98年度訴字第180 號卷第30頁）；至被告所有
    如附表編號7 所示之空氣槍1 支，送請桃園縣政府警察局以
    動能測試法及性能檢驗法鑑驗結果如附表編號7 鑑定結果欄
    所示內容等情，有桃園縣政府警察局98年2 月13日桃警鑑字
    第0980014135號槍彈鑑定書暨照片6 張在卷可佐（見98年度
    偵字第1123號卷第54至55頁），而殺傷力的標準，依日本科
    學警察之研究結果，彈丸單位面積動能達20焦耳／平方公分
    ，則足以穿入人體皮肉層；依內政部警政署刑事警察局對活
    豬作射擊測試結果，彈丸單位面積動能達24焦耳／平方公分
    ，則足以穿入豬隻皮肉層等情，亦據上開槍彈鑑定書敘述綦
    詳，是如附表編號7 所示之空氣槍1 支，並不具殺傷力，均
    非違禁物，至如附表編號8 所示之物，亦非違禁物，且均與
    本件犯罪無關，爰均不為沒收之宣告。
六、至公訴意旨雖認被告係持有具殺傷力之改造子彈12顆，然經
    本院依職權將未經試射之其餘子彈7 顆送經內政部警政署刑
    事警察局鑑驗結果，認其中6 顆，無法擊發，不具殺傷力等
    情，有該局98年9 月15日刑鑑字第0980110695號函暨照片1
    張在卷可憑（見98年度訴字第180 號卷第27頁），是扣案之
    該6 顆非制式子彈，均非屬槍砲彈藥刀械管制條例第12條第
    4 項所定之子彈，惟公訴意旨既認被告此部分事實與業已起
    訴並經本院論罪科刑之持有具殺傷力子彈行為同屬一罪，爰
    不另為無罪之諭知，附此敘明。
據上論斷，應依刑事訴訟法第299 條第1 項前段，槍砲彈藥刀械
管制條例第8 條第4 項、第12條第4 項、第13條第4 項，刑法第
11條前段、第55條、第42條第3 項前段、第59條、第74條第1 項
第1款、第2項第4款、第38條第1 項第1 款，判決如主文。
本案經檢察官陳建文到庭執行職務。
中    華    民    國    99    年    8     月    13    日
                  刑事第五庭    審判長法  官   黃惠玲
                                      法  官   蔡欣怡
                                      法  官   林佑珊
以上正本證明與原本無異。
如不服本判決應於收受判決後10日內向本院提出上訴書狀，並應
敘述具體理由。其未敘述上訴理由者，應於上訴期間屆滿後20日
內向本院補提理由書(均須按他造當事人之人數附繕本)「切勿逕
送上級法院」。
中    華    民    國    99    年    8     月    13    日
                                      書記官   蕭惠婷
附表：
┌──┬───────────┬──────────┬─────────────┐
│編號│名稱                  │鑑定結果            │鑑定函號                  │
├──┼───────────┼──────────┼─────────────┤
│ 1  │由仿GLOCK 廠27型半自動│擊發功能正常，可供擊│內政部警政署刑事警察局98年│
│    │手槍製造之槍枝，換裝改│發適用子彈使用，具殺│3 月12日刑鑑字第0980016350│
│    │造金屬槍管而成之改造手│傷力                │號鑑驗書（見98年度偵字第11│
│    │槍壹枝（含彈匣、滑套、│                    │23號卷第56至57頁）        │
│    │槍管各1 個，槍枝管制編│                    │                          │
│    │號：0000000000號）    │                    │                          │
├──┼───────────┼──────────┼─────────────┤
│ 2  │由金屬彈殼組合直徑9.0 │經試射，6 顆可擊發，│內政部警政署刑事警察局98年│
│    │±0.5mm 金屬彈頭而成之│認具殺傷力，其餘8 顆│3 月12日刑鑑字第0980016350│
│    │非制式子彈14顆        │，無法擊發，不具殺傷│號鑑驗書及該局98年9 月15日│
│    │                      │力                  │刑鑑字第0980110695號函（見│
│    │                      │                    │98年度偵字第1123號卷第56至│
│    │                      │                    │57頁及98年度訴字第180 號卷│
│    │                      │                    │第27頁）                  │
├──┼───────────┼──────────┼─────────────┤
│ 3  │槍管1支               │係土造金屬槍管，認係│內政部98年11月2 日內授警字│
│    │                      │屬內政部86年11月24日│第0980871901號函（見本院98│
│    │                      │台（86）內警字第8670│年度訴字第180 號卷第30頁）│
│    │                      │683 號公告之槍砲主要│                          │
│    │                      │組成零件            │                          │
├──┼───────────┼──────────┼─────────────┤
│ 4  │滑套1 個              │係金屬滑套，不含槍機│同上                      │
│    │                      │，非屬內政部86年11月│                          │
│    │                      │24日台（86）內警字第│                          │
│    │                      │0000000 號公告之槍砲│                          │
│    │                      │主要組成零件        │                          │
│    │                      │                    │                          │
├──┼───────────┼──────────┼─────────────┤
│ 5  │彈匣3 個              │係金屬彈匣，非屬內政│同上                      │
│    │                      │部上開公告之槍砲主要│                          │
│    │                      │組成零件            │                          │
├──┼───────────┼──────────┼─────────────┤
│ 6  │彈殼7 顆              │係非制式金屬彈殼，非│同上                      │
│    │                      │屬內政部上開公告之彈│                          │
│    │                      │藥主要組成零件      │                          │
├──┼───────────┼──────────┼─────────────┤
│ 7  │空氣槍1 支（槍枝管制編│認係氣體動力式槍枝，│桃園縣政府警察局98年2 月13│
│    │號：桃警鑑0000000000號│以握把內置入二氧化碳│日桃警鑑字第0980014135號槍│
│    │）                    │鋼瓶，並以其內氣體作│彈鑑定書（見98年度偵字第11│
│    │                      │為發射動力，經以直徑│23號第54至55頁）          │
│    │                      │約6mm 、重量約0.88g │                          │
│    │                      │之金屬彈丸測試3 次，│                          │
│    │                      │試射最大發射速度為51│                          │
│    │                      │公尺／秒，計算其動能│                          │
│    │                      │為1.16焦耳，換算其單│                          │
│    │                      │位面積動能為4.12焦耳│                          │
│    │                      │／平方公分          │                          │
├──┼───────────┼──────────┼─────────────┤
│ 8  │尖嘴鉗、十字起子各1 支│                    │                          │
│    │、研磨鑽頭4 支、鋼珠1 │                    │                          │
│    │瓶                    │                    │                          │
└──┴───────────┴──────────┴─────────────┘
附錄：本案論罪科刑法條全文
槍砲彈藥刀械管制條例第8條
未經許可，製造、販賣或運輸鋼筆槍、瓦斯槍、麻醉槍、獵槍、
空氣槍或第4 條第1 項第1 款所定其他可發射金屬或子彈具有殺
傷力之各式槍砲者，處無期徒刑或5 年以上有期徒刑，併科新臺
幣1 千萬元以下罰金。
未經許可，轉讓、出租或出借前項所列槍枝者，處5 年以上有期
徒刑，併科新臺幣1 千萬元以下罰金。
意圖供自己或他人犯罪之用，而犯前二項之罪者，處無期徒刑或
7 年以上有期徒刑，併科新臺幣 1 千萬元以下罰金。
未經許可，持有、寄藏或意圖販賣而陳列第1 項所列槍枝者，處
3 年以上10年以下有期徒刑，併科新臺幣700 萬元以下罰金。
第1 項至第3 項之未遂犯罰之。
槍砲彈藥刀械管制條例第12條
未經許可，製造、販賣或運輸子彈者，處 1 年以上 7 年以下有
期徒刑，併科新台幣 500 萬元以下罰金。
未經許可，轉讓、出租或出借子彈者，處 6 月以上 5 年以下有
期徒刑，併科新台幣 300 萬元以下罰金。
意圖供自己或他人犯罪之用，而犯前二項之罪者，處3 年以上10
年以下有期徒刑，併科新台幣700 萬元以下罰金。
未經許可，持有、寄藏或意圖販賣而陳列子彈者，處5 年以下有
期徒刑，併科新台幣300 萬元以下罰金。
第 1 項至第 3 項之未遂犯罰之。
槍砲彈藥刀械管制條例第13條
未經許可，製造、販賣或運輸槍砲、彈藥之主要組成零件者，處
3 年以上10年以下有期徒刑，併科新台幣700 萬元以下罰金。
未經許可，轉讓、出租或出借前項零件者，處 1 年以上 7 年以
下有期徒刑，併科新台幣 500 萬元以下罰金。
意圖供自己或他人犯罪之用，而犯前 2 項之罪者，處 5 年以上
有期徒刑，併科新台幣 1000 萬元以下罰金。
未經許可，持有、寄藏或意圖販賣而陳列第1 項所列零件者，處
6 月以上5 年以下有期徒刑，併科新台幣300 萬元以下罰金。
第 1 項至第 3 項之未遂犯罰之。

司法院資訊處製作；財團法人民間司法改革基金會備份。
